【裁判字號】    99,交抗,1902
【裁判日期】    990930
【裁判案由】    違反道路交通管理處罰條例
【裁判全文】
臺灣高等法院交通事件裁定            99年度交抗字第1902號
抗  告  人
即受處分人    甲○○
上列抗告人因違反道路交通管理處罰條例案件，不服臺灣士林地
方法院，中華民國99年8月17日所為裁定（99年度交聲字第919號
），提起抗告，本院裁定如下：
    主  文
抗告駁回。
    理  由
一、原處分意旨略以：抗告人即受處分人甲○○於民國（下同）
    95年12月2日凌晨1時20分，在臺北縣三重市○○路○段與溪
    尾街口，有「汽車駕駛人酒精濃度超過規定標準（0.55以上
    ）因而致人受傷」之違規行為，為警擎單舉發後，經原處分
    機關於96年9月28日以抗告人違規事實明確，爰依道路交通
    管理處罰條例第35條第1項第1款、第24條等規定裁處「罰鍰
    新臺幣5萬2500元，吊扣駕駛執照24個月，施以道安講習。
    」等語。
二、抗告人異議意旨略以：抗告人接獲法務部行政執行署士林執
    行處（抗告人誤為交通部公路總局臺北區監理所蘆洲監理站
    ）99年7月16日裁定之99年度道罰執字第00101084號之執行
    通知，因抗告人於95年12月2日酒駕違規呼氣酒精濃度超過
    0.55％而觸犯公共危險罪，業經臺灣板橋地方法院檢察署檢
    察官緩起訴處分確定，並已依檢察官指示支付社福團體4萬
    元，今收受此執行通知需再繳納5萬2500元之罰鍰，為此提
    出異議云云。
三、原裁定以：
（一）按交通法庭認聲明異議不合法律上之程式或其異議權已經
      喪失者，應以裁定駁回之。但其不合法律上之程式可補正
      者，應先定期命為補正，逾期不補正者，即予駁回。道路
      交通案件處理辦法第18條定有明文。次按受處分人不服道
      路交通管理處罰條例第8條所定主管機關所為之處罰，得
      於接到裁決書之翌日起20日內，向管轄地方法院聲明異議
      ，道路交通管理處罰條例第87條第1項定有明文。
（二）原處分機關於96年9月28日對抗告人前揭違規事實作成裁
      決書後，旋向抗告人位於臺北市○○區○○街27號之住所
      送達裁決書，由抗告人本人於96年10月1日中午12時55分
      許親自收受裁決書無訛，此有送達證書上有抗告人本人印
      文在卷可按（原審卷第8頁）。
（三）依前開說明，應自抗告人收受前揭裁決書之翌日（96年10
      月2日）起算20日之聲明異議期間，本件復無在途期間之
      適用，故若抗告人對前開裁決書表示不服，最遲應於96年
      10 月21日前向原審聲明異議。
（四）然抗告人遲至99年7月30日始向原處分機關提出聲明異議
      狀，此有聲明異議書狀上載臺北市交通事件裁決所收文日
      期戳章在卷可稽（原審卷第4頁），顯見抗告人提起本件
      聲明異議已逾法定20日之聲明異議期間。從而，原審審酌
      前情認本件聲明異議核與前揭條文規定之程式不符，復無
      從補正，依首揭法條規定，應予裁定駁回。
四、抗告意旨略以：原處分機關於96年9月28日所為前揭裁決書
    ，送達證書所載送達時間96年10月1日中午12時55分，係抗
    告人上班時間，抗告人並未親自簽收，也未曾收受該裁決書
    ，如何於96年10月21日前向法院聲明異議？且本件原罰單金
    額與前開99年度道罰執字第00101084號行政執行通知之裁罰
    金額不同，且本件抗告人業已因相同案件支付社福團體4萬
    元，如今又開罰，為此提出抗告云云。
五、按受處分人，不服第8條主管機關所為之處罰，得於接到裁
    決書之翌日起20日內，向管轄地方法院聲明異議；交通法庭
    認聲明異議不合法律上之程式或其異議權已經喪失者，應以
    裁定駁回之，道路交通管理處罰條例第87條第1項、道路交
    通案件處理辦法第18條前段分別定有明文。故受處分人自應
    於上開規定之期間內向法院聲明異議，倘受處分人逾期異議
    ，即於法不合，法院自應裁定駁回。次按違反道路交通管理
    事件統一裁罰標準及處理細則第5條規定，處理違反道路交
    通管理事件，有關文書之送達程序，依行政程序法之規定；
    而駕駛人因交通違規事件，經監理站依道路交通管理處罰條
    例裁處罰鍰之裁決書，其性質係屬於處理違反「道路交通管
    理」事件之行政文書，尚未達法院依道路交通案件處理辦法
    第2條第1款所稱之「聲明異議之案件」之程度，自不適用道
    路交通管理處罰條例第89條前段所指之法院受理「交通事件
    」準用刑事訴訟法之規定。從而，有關裁決書送達之程序，
    自應依違反道路交通管理事件統一裁罰標準及處理細則第5
    條之規定，即適用行政程序法有關文書送達之規定。再按，
    送達於應受送達人之住居所、事務所或營業所為之，行政程
    序法第72條第1項前段定有明文。而道路交通管理處罰條例
    第87條規定向管轄法院聲明異議之期間，自裁決送達之翌日
    起算，並得依法扣除在途期間及聲請回復原狀，道路交通案
    件處理辦法第12條亦定有明文，此在途期間之計算，依「法
    院訴訟當事人在途期間標準」定之。
六、經查：原處分機關之裁決書於96年9月28日製作後，由郵政
    機關送達至抗告人位於臺北市○○區○○街27號之住所，抗
    告人本人於96年10月1日中午12時55分許親自收受裁決書無
    訛，此觀諸該送達證書上並有抗告人本人蓋用印章製成之印
    文即明，原處分機關向該址送達，即生合法送達之效力。抗
    告人遲至99年7月30日始向原處分機關遞狀聲明異議，此有
    聲明異議狀上之收文章戳日期存卷可參，則本件抗告顯逾20
    日之異議期間；又此一法定不變之異議期間為交通異議事件
    之程序規定，受處分人欲聲明異議，須合於此項程序規定，
    法院始得受理而為實體審查。依「先程序後實體」之法理，
    本件異議程序既不合法定程式，法院即無從審酌實體事項之
    有無理由。本件異議因逾異議期間已無從補正，應從程序上
    予以駁回，就處分機關所為之實質處分內容是否適當，本院
    亦無從予以審理。原裁定逕以異議逾期為由駁回，於法即無
    不合，本件抗告為無理由，應予駁回。
據上論斷，應依道路交通案件處理辦法第26條、刑事訴訟法第41
2條，裁定如主文。
中    華    民    國    99    年    9    月    30    日
                  交通法庭審判長法  官  宋  祺
                                法  官  林孟宜
                                法  官  高玉舜
以上正本證明與原本無異。
不得再抗告。
                                  書記官  許雅淩
中    華    民    國    99    年    10    月    4     日

司法院資訊處製作；財團法人民間司法改革基金會備份。
